【裁判字號】    92,上易,130
【裁判日期】    921007
【裁判案由】    侵權行為損害賠償
【裁判全文】
臺灣高等法院臺南分院民事判決  九十二年度上易字第一三○號    Ｋ
      上  訴  人  甲  ○  ○
      訴訟代理人  黃  木  春  律師
      複 代 理人  蕭  世  芳  律師
      上  訴  人  乙  ○  ○
      訴訟代理人  嚴  庚  辰  律師
                  徐  漢  堂  律師
      複 代 理人  丙  ○  ○.
右當事人間請求侵權行為損害賠償事件，兩造對於中華民國九十二年三月五日臺灣嘉
義地方法院第一審判決（九十一年度訴字第六六六號）各自提起上訴，經於民國九十
二年九月二十三日言詞辯論終結，本院判決如左：
    主    文
原判決關於駁回上訴人甲○○後開第二項之訴及其假執行之聲請，暨該部分訴訟費用
負擔之裁判，均廢棄。
右開廢棄部分，上訴人乙○○應給付上訴人甲○○新台幣捌萬零捌佰伍拾肆元。
上訴人甲○○其餘上訴駁回。
上訴人乙○○之上訴駁回。
上訴人甲○○上訴部分，第二審訴訟費用由上訴人乙○○負擔五十分之八，餘由上訴
人甲○○負擔。
上訴人乙○○上訴部分，第一、二審訴訟費用（除確定部分外）均由上訴人乙○○負
擔。
    事    實
甲、上訴人即被上訴人甲○○方面：
一、聲明：
    上訴部分，求為判決：(一)原判決上訴人敗訴部分於新台幣（下同）五十萬元範圍
    內廢棄。(二)右廢棄部分，被上訴人應再給付上訴人五十萬元。(三)第一、二審訴訟
    費用由被上訴人負擔。
    答辯部分，求為判決：上訴駁回。
二、陳述：除與原判決記載相同者予以引用外，另補稱略以：
（一）精神慰藉金部分：上訴人被對造駕駛之貨車撞及，致腦震盪，雖經治療但後遺
      症一直無法治好，至今已經二年多，仍經常頭痛、失眠，繼續在張文真內科診
      所診療，所受痛苦鉅大，請求五十萬元之精神慰撫金並無不當，原判決僅准九
      萬元，實有未當。又上訴人請求精神慰撫金已考慮雙方過失程度，原判決再依
      過失相抵規定減二分之一為四萬五千元，實無理由。該部分被上訴人應再賠償
      四十五萬五千元。
（二）汽車損害部分，原審計算方法有誤：原判決依據行政院所頒「固定資產耐用年
      數表」及「固定資產折舊率表」之規定，認定汽車只能使用五年，滿五年就報
      廢，這是公產報廢標準及課稅計算標準，但一般折舊應以市場交易行情為準。
      一般自用小客車，依現行規定，十年內之自用小客車每年定期檢驗一次，足證
      十年內之自用小客車交易價值尚高。上訴人之自用小客車是八十九年一月十二
      日核發行車執照，到九十年三月三日發生車禍使用一年一月又二十日。
      又原審採平均法計算折舊，依所得稅法第五十一條第一項規定「固定資產在採
      用平均法折舊時，有殘價可以預計者，應先從成本中減除殘價，以其餘額為計
      算基礎」。再依所得稅法施行細則第四十八條第一款規定「固定資產之折舊方
      法：採平均法者，以固定資產成本減除殘價後之餘額，按固定資產耐用年數平
      均分攤，計算其每期折舊率」。依原審計算方法，七萬七千五百六十一元之殘
      價為一萬二千九百二十七元（成本(n+1)=殘價），依上述規定應先減除殘價，
      再計算每年平均折舊率。折舊後餘額應為六萬四千六百三十四元，計算如下：
        (1)00000-00000=64634.....先減除殘價。
        (2)64634/5=12927(四捨五入).....每年折舊額。
        (3)00000-00000=64634.....一年折舊後餘額
      原判決將成本減除殘價後之餘額，全部當做第一年折舊額，而不是依耐用年數
      平均分攤，依原審計算，修理換零件七萬七千五百六十一元，一年竟然折舊六
      萬四千六百三十四元，僅餘價值一萬二千九百二十七元，是而原審計算有誤。
      綜前說明，依原審所採計算方式，修車新零件價額七萬七千五百六十一元，折
      舊後餘價應為六萬四千六百三十四元，加工資四萬二千四百三十九元，合計十
      萬七千零七十三元，原審少算五萬一千七百零七元，此部分僅請求四萬五千元
      。
（三）主張其僅須負百分之三十之過失責任，對造應負百分之七十過失責任，因對造
      超速，將上訴人之車子撞到路邊水溝。又車禍發生後被送慈濟醫院僅醫治頭部
      外傷，關於頭部暈痛部分無效果，上訴人先前曾在張文真診所看病，乃就近到
      該診所就醫。另請求再訊問證人戴培煌。
三、證據：除援用原審所提證據外，補提張文真診所診斷證明書、汽車行車執照影本
    各一張。
乙、上訴人即被上訴人乙○○方面：
一、聲明：
    上訴部分，求為判決：(一)原判決除免假執行部分外，關於第一項命上訴人乙○○
    給付上訴人甲○○十四萬八千零四十元及其法定利息、與該部分假執行之宣告及
    命負擔該部分訴訟費用之裁判均予廢棄。(二)右廢棄部分上訴人甲○○在第一審之
    訴及假執行之聲請均予駁回。(三)第一審廢棄部分及第二審訴訟費用均由上訴人甲
    ○○負擔。
    答辯部分，求為判決：上訴駁回。
二、陳述：除與原判決記載相同者予以引用外，另補稱略以：
（一）對造甲○○應對本件車禍原因負主要過失之責，於刑事確定判決（嘉義地方法
      院九十年度交易字第二０九號、鈞院九十一年度交上易字第五二０號刑事判決
      ）敘述甚詳：過失乃應注意能注意而不注意，故何造在本件負有注意義務即為
      認定過失之關鍵，而此當以事發時誰具優先路權為準。查以現場圖就兩造事發
      時行駛之道路寬度比較，甲○○已自承顯較上訴人者為窄小，且甲○○來車方
      向相對於上訴人來車係屬左方車，按交通路權判斷規則，支道車應讓幹道車以
      及左方車應讓右方車之原理，是上訴人在事發當時具優先路權無疑；況甲○○
      更已自認「我有過失，我沒有讓他」在卷，故甲○○應負主要過失責任至明，
      此由刑事主文諭知甲○○之刑度較上訴人乙○○為重即知。刑事確定判決之所
      以認定上訴人亦有過失，原因為乙○○行車至路口疏未減速，惟乙○○既有優
      先路權，又依法定速限行使，應減速慢行者為甲○○，且衡諸常理，乙○○基
      於行車經驗本能必會在行經路口輕踩煞車而使車速減緩，是退萬步縱認上訴人
      亦有責任，比例亦甚屬輕微。又乙○○車載幾人、是否繫安全帶，僅屬有無行
      政違規，與本件民事責任之判定毫無關連，且乙○○所駕駛之貨車可搭乘三人
      ，當天另二名乘客係年幼小孩，不佔座位並未超載。綜上所述，原審認兩造應
      負各半責任，過失相抵下僅予減半扣除，即有誤會。
（二）次查甲○○車禍後，第一次就診時因所有傷症仍存在而得以綜合判斷，是甲○
      ○受傷後應休養幾日，即應以原始診治醫院所出證明較為準確；嗣經函查甲○
      ○第一次就診醫院即慈濟醫院大林分院，記載對造甲○○「約須休養一星期」
      ，以其為原始診斷又係教學醫院之公信力自屬可信，從而甲○○所受勞動能力
      減損亦僅有一星期。腦震盪、頭痛及失眠等症均為僅憑主觀陳述而無何客觀身
      體症狀可供檢驗；尤其甲○○應知悉腦震盪症狀之嚴重，為何不去設備精良又
      屬原始診治之慈濟醫院大林分院就醫；且張文真診所認定之休養日期為何多出
      到二十四倍，是以原審認甲○○受傷應休養六個月，即有未妥。又查，證人戴
      培煌已經證稱甲○○是管理田的工作，每年大約最多只有工作三個月；因農作
      有定時為公知事實，則上訴人甲○○每年工作時段應屬一致，是究竟為何時段
      ？甲○○受傷後休養期間是否都屬無工作之時間？甲○○最多工作三個月，那
      最少呢？均與甲○○勞動能力之減損具重要關連，惟原審尚未究明，即逕認甲
      ○○受傷休養期間剛好都是一年中有工作之時間，可請求三個月薪資之損失，
      實有未當。
      且甲○○受傷乃因自己過失所致，又僅須休息一星期，情節輕微，顯無所謂精
      神上痛苦可言，縱有之亦不能認係民法第一百九十五條所指「情節重大」，原
      審以甲○○受傷須休養六個月為審酌其精神慰撫金之基礎，准許甲○○此部分
      請求，尚有未洽。另原審已就甲○○車損妥善斟酌，惟甲○○既應負主要過失
      責任，該車損應由甲○○自行吸收，方符公允。
三、證據：援用第一審所提證據。
丙、本院依職權調閱台灣嘉義地方法院九十年度交易字第二０九號甲○○、乙○○過
    失傷害案件歷審卷（含本院九十一年度交上易字第五二０號及偵查卷、警訊卷）
    ，並依聲請訊問證人戴培煌。
    理    由
一、本件上訴人甲○○於原審起訴主張：上訴人乙○○於九十年三月三日下午六時許
    駕駛車牌號碼ＳＢ－一三一五號自用小貨車搭載訴外人陳正富、陳劉飛及另外二
    名姓名不詳之人共五人（嚴重超載），沿嘉義縣溪口鄉本廳往菁埔由北往南方向
    行駛至本厝仔交岔路口處，疏未注意汽車行駛時，駕駛人應注意車前狀況，並隨
    時採取必要之安全措施及行經無號誌交岔路口時，應減速慢行，作隨時停車準備
    之規定，其仍以超過六十公里之時速行駛，全未煞車而撞到上訴人甲○○所駕駛
    車牌號碼Ｙ六－二三一九號自用小客車，致上訴人甲○○因此受有頭皮撕裂傷及
    腦震盪之傷害，併發腦震盪及失眠之後遺症，上訴人甲○○之小客車嚴重毀損，
    上訴人乙○○之過失傷害行為，已經台灣嘉義地方法院以九十年度交易字第二０
    九號判處拘役五十日確定。上訴人乙○○之過失傷害行為及毀損行為，致上訴人
    甲○○受有損害乃依侵權行為之法律關係，請求上訴人乙○○賠償：醫療費用
    六千八百三十三元，工作之損失一百三十七萬三千五百零五元，精神慰撫金
    五十萬元，車輛毀損部分十二萬元；以上合計為二百萬零三百三十八元等語（
    原審准上訴人甲○○之請求為：醫療費用六千七百十四元，工作之損失十四萬四
    千元，精神慰撫金九萬元，車輛毀損部分五萬五千三百六十六元；合計為二十九
    萬六千０八十元，再依過失相抵各百分之五十，而准十四萬八千零四十元，上訴
    人甲○○僅就其中精神慰撫金四十五萬五千元及車輛毀損部分四萬五千元提起上
    訴，合先敘明）。
    上訴人乙○○則以：上訴人甲○○就本件車禍原因應負主要過失責任，原審認兩
    造應負各百分之五十過失責任，為有未當。又上訴人甲○○車禍後，第一次就診
    時因所有傷症仍存在而得以綜合判斷，是甲○○受傷後應休養幾日，即應以原始
    診治醫院所出證明較為準確，即應以其第一次就診醫院即慈濟醫院大林分院所稱
    甲○○「約須休養一星期」之原始診斷又係教學醫院之公信力為可採，而張文真
    診所認定之休養日期為何多出到二十四倍，原審認甲○○受傷應休養六個月，即
    有未妥。又證人戴培煌已證稱甲○○是管理田的工作，每年大約最多只有工作三
    個月；因農作有定時為公知事實，則上訴人甲○○每年工作時段應屬一致，是究
    竟為何時段？甲○○受傷後休養期間是否都屬無工作之時間？甲○○最多工作三
    個月，那最少呢？均與甲○○勞動能力之減損具重要關連，惟原審尚未究明，即
    逕認甲○○受傷休養期間剛好都是一年中有工作之時間，可請求三個月薪資之損
    失，實有未當。且甲○○受傷乃因自己過失所致，又僅須休息一星期，情節輕微
    ，顯無所謂精神上痛苦可言，縱有之亦不能認係民法第一百九十五條所指「情節
    重大」，原審以甲○○受傷須休養六個月為審酌其精神慰撫金之基礎，准許甲○
    ○此部分請求，尚有未洽。另原審已就甲○○車損妥善斟酌，惟甲○○既應負主
    要過失責任，該車損應由甲○○自行吸收，方符公允等語，資為抗辯（按乙○○
    對甲○○請求損害賠償部分，由本院九十一年度訴字第卅六號另案審理由，並此
    敘明）。
二、查上訴人甲○○於九十年三月三日下午六時許駕駛車牌號碼Ｙ六－二三一九號自
    用小客貨車，由嘉義縣溪口鄉本厝村往西庄村由東向西方向行駛，途經同鄉○○
    村○○路口處，本應注意汽車行駛時，駕駛人應注意車前狀況，並隨時採取必要
    之安全措施；又行經無號誌之交岔路口時，左方車應暫停讓右方車先行，而依當
    時天候晴、路面乾燥、無缺陷、無障礙物、視距良好，並無不能注意之情事，竟
    疏未注意車前狀況及讓右方車先行，貿然通過上開無號誌之交岔路口，適有上訴
    人乙○○駕駛車牌號碼ＳＢ－一三一五號自用小貨車搭載訴外人陳正富、陳劉飛
    及另二名姓名、年籍不詳之人，沿同鄉本廳往菁埔由北向南方向行駛至該處路口
    ，亦疏未注意汽車行駛時，駕駛人應注意車前狀況，並隨時採取必要之安全措施
    及行經無號誌之交岔路口，應減速慢行，作隨時停車準備之規定，仍以六十公里
    左右之時速行駛，兩車因煞車不及而發生碰撞，致上訴人甲○○因此受有頭皮撕
    裂傷、腦震盪、併發腦震盪及失眠後遺症；上訴人乙○○因此而受有頭部外傷及
    四肢多處擦傷等傷害；訴外人陳正富因此而受有顏面擦傷、口部裂傷、四肢多處
    擦傷之傷害；訴外人陳劉飛因此受有頭部外傷、臉部多處撕裂傷、左側髖關節缺
    血性壞死併骨折等傷害，兩造均自認有本件車禍發生之事實，並有診斷證明書在
    卷可參，而上訴人乙○○及上訴人甲○○亦均因本件車禍由原審法院以九十年度
    交易字第二０九號分別以過失傷害各判處拘役確定在案。是上訴人乙○○之不法
    侵權行為致上訴人甲○○受有頭皮撕裂傷等傷害，其行為與傷害間亦有相當因果
    關係存在，故上訴人乙○○對上訴人甲○○所受損失，應負賠償責任，要屬無疑
    。
三、兩造均主張他造應負較重之過失責任而爭執不下。按汽車行駛時，駕駛人應注意
    車前狀況，並隨時採取必要之安全措施；又行經無號誌之交岔路口時，左方車應
    暫停讓右方車先行；再行經無號誌之交岔路口，應減速慢行，作隨時停車之準備
    ，道路交通安全規則第九十四條第三項、第一百零二條第一項第二款及第九十三
    條第一項第四款分別定有明文。查本件事故發生時由警卷之道路交通事故調查報
    告表所示，上訴人甲○○之車係左方車，上訴人乙○○之車係右方車，而肇事路
    口係無號誌交岔路口，如二車同時到達時，上訴人甲○○駕駛之左方車應暫停讓
    上訴人乙○○駕駛之右方車先行。而查兩造開係各自開車行經嘉義縣溪口鄉○○
    村○○路口，兩造本應注意汽車行駛時，駕駛人應注意車前狀況，並隨時採取必
    要之安全措施；行經無號誌之交岔路口，應減速慢行，作隨時停車之準備及行經
    無號誌之交岔路口時，左方車應暫停讓右方車先行。但查，上訴人甲○○於最初
    警訊時稱「當時我車速約（時速）三十二公里」、上訴人乙○○稱「當時車速約
    （時速）六十公里」（見刑案警訊卷第一頁背面第十二行，及第三頁背面最後一
    行），顯見兩造均未為適當之減速慢行，作隨時停車之準備，又上訴人乙○○之
    車速並超過當地限速四十公里之限制（見警卷第十四頁道路交通事故調查報告表
    之註記，及嘉義縣警察局民雄分局九十年七月廿三日函、嘉義縣政府九十年十一
    月廿九日函，附於原審法院九十年度交易字第十、廿九、三十頁），為超速行駛
    ，參酌本件相關全部刑事、民事案件卷證資料，本院認本件車禍之發生，兩造應
    各負百分之五十之過失責任，即本件於刑案審理時送請台灣省嘉雲區車輛行車事
    故鑑定委員會鑑定及台灣省車輛行車事故覆議鑑定委員會鑑定亦均認為兩造「同
    為肇事原因」，則本件車禍之發生，兩造應各負百分之五十之過失責任，洵可認
    定，是兩造均抗辯對造過失行為較重，其自己過失行為較輕云云，並不可採。
四、按因故意或過失，不法侵害他人之權利者，負損害賠償責任；不法侵害他人之身
    體或健康者，對於被害人因此喪失或減少勞動能力或增加生活上之需要時，應負
    損害賠償責任；不法侵害他人之身體、健康、名譽、自由、信用、隱私、貞操，
    或不法侵害其他人格法益而情節重大者，被害人雖非財產上之損害，亦得請求賠
    償相當之金額；不法毀損他人之物者，被害人得請求賠償其物因毀損所減少之價
    額；分別為民法第一百八十四條第一項、第一百九十三條第一項、第一百九十五
    條第一項、一百九十六條定有明文。上訴人乙○○之過失行為，對於上訴人甲○
    ○之損害，自應負損害賠償責任，已如前述，則上訴人甲○○請求上訴人乙○○
    賠償之各項費用，是否正當而應予准許，分述如次：
    (一)醫療費部份：上訴人甲○○主張其因本件車禍受傷，扣除全民健康保險已支付
      之醫療費用部分，實際支出醫療費用為六千七百十四元，有其提出財團法人佛
      教慈濟綜合醫院大林分院醫療收據影本五份為證（原審卷第九－十三頁），而
      上訴人乙○○對此部分亦不爭執，自可信為真實，應予准許。
    (二)工作損害部分：原審認上訴人甲○○主張受傷後自九十一年三月三日起需休養
      六個月，其間三個月上訴人甲○○原可在其原任職之嘉義縣新港鄉上豐農產行
      擔任管理員，工資為每日二千元，每月工作二十四日，共許准十四萬四千元，
      而駁回上訴人甲○○其他之請求，上訴人甲○○對被駁回部分未上訴，僅上訴
      人乙○○對此提起上訴，並主張應依慈濟醫院大林分院於九十一年十二月十九
      日函覆：約須休養一星期為正確云云。
      查依慈濟醫院大林分院九十年三月七日出具甲○○之診斷證明書病名載「頭皮
      撕裂傷」而已（見原審卷第九頁），原審法院乃函該醫院查：甲○○於九十年
      三月三日至貴院就診時，依當時受傷情形，須多久時間休養始能回復正常工作
      ？慈濟醫院大林分院於九十一年十二月十九日以（九一）慈醫大林文字第００
      ０五九八號函覆：「病患於九十年三月三日入院、九十年三月四日院、約須休
      養一星期」（見原審卷第九０頁）。又九十一年五月九日張文真診出具甲○○
      之診斷證明書病名載「腦震盪後遺症、失眠」（見原審卷第十頁），原審法院
      並函該診所查：甲○○所受傷勢情形，符合勞工殘廢給付標準表第幾項？其勞
      動能力目前喪失多少？（以百分比註明）日後是否從事粗重工作？須休養多久
      始能回復工作？該診所於九十一年十二月十七日回覆：「依當時受傷情形，病
      患需六個月休養始能回復正常工作」（見原審卷第九十二頁）。經查，參諸上
      訴人甲○○於事故後始併發腦震盪現象，而上揭慈濟醫院大林分院之函覆文應
      僅係針對事故當時之傷勢為判斷，且上訴人甲○○嗣後亦未再該醫院就診，是
      慈濟醫院大林分院之函文應無法就上訴人甲○○傷勢為追蹤，據此，本院認為
      應以張文真診所之判斷較符合上訴人甲○○傷勢情形，亦即上訴人甲○○因本
      件車禍事故所受之傷害，需休養六個月始能回復正常工作，簡言之，上訴人甲
      ○○自九十年三月三日事故發生日起至同年九月二日止需休養。且上訴人甲○
      ○稱以前就曾在離其家較近之張文真診所看病，此次才會再到張文真內科診所
      為後續治療。次查，證人戴培煌（即嘉義縣新港鄉上豐農產行之負責人）於原
      法院證稱：「（你何時開始僱用上訴人甲○○？）自八十六、七年開始僱用上
      訴人甲○○，是以日僱用，日薪新台幣二千元，上訴人甲○○幫我管理田的工
      作，每年大約最多只有工作三個月的工作期間，每個月大約工作二十四、五天
      ，只休息星期日，上訴人甲○○從車禍之後就沒有到我那邊工作了，上訴人甲
      ○○都跟我說他身體不好」等語（原審卷第一０八頁），復於九十二年九月十
      日在本院證稱「甲○○從八十八年年二、三月起在我那裡工作二年，是做我農
      產行牛蒡採收期，每年最短三月，最長六月，九十年三月發生車禍時，甲○○
      在九十年二月一日即再去農場做管理員，當年採收到五月底、六月初」等語（
      見本院卷第九一至九三頁），是上訴人甲○○應休養之六個月中即少了上開三
      個月之工作損失，則原審法院認上訴人甲○○應可請求三個月之工作損失，即
      十四萬四千元（2000×24×3＝144000），並准許之，核無不當，上訴人乙○
      ○對此為上訴，並無理由，不足採信。
    (三)精神慰撫金部分：查上訴人甲○○因本事件受頭皮撕裂傷、腦震盪後遺症有等
      情，須休養六個月始能回復工作，主張其肉體、精神受有痛苦應可採信。本院
      審酌上訴人乙○○為國中畢業，九十年度薪資所得共四十萬八千元，有二部汽
      車，名下無不動產；而上訴人甲○○為國小畢業，九十年度有利息所得一萬七
      千九百餘元，其名下尚有田、水、道地目十三筆、建地目一筆之不動產，依公
      告現值約值一千三百萬元及汽車一部，此有其二人於警訊自承其學歷記載及財
      政部台灣省南區國稅局民雄稽徵所於九十一年八月二日以南區國稅民雄服字第
      ０九一００一０一三九號函覆所附之資料附於原卷可按（見原審卷第四０－四
      三頁），本院審酌兩造之身分、地位及上訴人甲○○之受傷等情，認為上訴人
      甲○○請求之精神慰撫金，以二十萬元之範圍內為屬正當，應予准許，逾此範
      為，自嫌過高，為無所據，應予駁回。
    (四)車子之損害部分：
      (1)按「不法毀損他人之物者，被害人得請求賠償其物因毀損所減少之價額」，
        而請求賠償物被毀損所減少之價額，得以修復費用為估定標準，但以必要者
        為限，例如修理材料費以新品換舊品應予折舊（參照最高法院七十七年第九
        次民事庭會議）。查上訴人甲○○其汽車因上訴人乙○○之過失行為而被毀
        損其修理費用為十二萬元，有汽車毀損照片、匯豐汽車公司開立之統一發票
        、修理之結帳清單等件為證（見原審卷第十五至廿二頁），上訴人乙○○對
        之復不爭執，自堪信為真實並作為所減少價額之依據，應屬適法。但其中以
        新零件更換舊零件之折舊部分非屬必要費用，應予扣除。且依行政院所頒「
        固定資產耐用年數表」及「固定資產折舊率表」之規定，自用小客車之耐用
        年數為五年，依定率遞減法每年折舊千分之三六九。折舊評價損害方法固有
        平均法、定率遞減法、工作時間法三種，雖平均法及工作時間法計算賠償額
        較定率遞減法之賠償額為多，對被害人較有利，但如依中古車市場行情而論
        ，自以採用定率遞減法較接近市價行情。
      (2)查上訴人甲○○車修理換發之新品零件，其價額計七萬七千五百六十一元，
        此外，工資之部分為四萬二千四百三十九元，有匯豐汽車公司開立之統一發
        票影本二份、結帳清單影本二份可證（見原審卷第十五－廿二頁），依上訴
        人甲○○所提之該車行照觀之，該車係八十九年一月十二日核發使用執照，
        距肇事時之九十年三月三日已有一年又一月餘，上開換發新品零件部分之價
        額自應予以折舊，又依七十九年一月十二日行政院修正發布之固定資產耐用
        年數表，上開自用小客車之耐用年限為五年，依平均法計算其折舊額即依所
        得稅法第五十一條第一項規定「固定資產在採用平均法折舊時，有殘價可以
        預計者，應先從成本中減除殘價，以其餘額為計算基礎」。再依所得稅法施
        行細則第四十八條第一款規定「固定資產之折舊方法：採平均法者，以固定
        資產成本減除殘價後之餘額，按固定資產耐用年數平均分攤，計算其每期折
        舊率」。查七萬七千五百六十一元之殘價為一萬二千九百二十七元（元以下
        採四捨五入法，下同）〔成本77561÷（n＋1即5＋1）＝殘價12927〕，則每
        年折舊額為一萬二千九百二十七元（00000- 00000÷5 =12927），上訴人甲
        ○○之汽車為僅使用一年一月餘之汽車，以成本七萬七千五百六十一元減一
        年之折舊額一萬二千九百二十七元，則折舊後餘價應為六萬四千六百三十四
        元，再加上工資四萬二千四百三十九元，合計十萬七千零七十三元，為其物
        因毀損所減少之價額，則上訴人甲○○請求車損之金額為十萬七千０七十三
        元之範圍內為屬有據，應予准許，超過此部分之請求為無所據，應予駁回。
    (五)綜上，上訴人甲○○得請求上訴人乙○○賠償之金額為四十五萬七千七百八十
      七元（6714＋144000＋200000＋107073＝457787）。
五、惟按損害之發生或擴大，被害人與有過失者，法院得減輕賠償金額，或免除之；
    民法第二百十七條第一項定有明文。此項規定之目的在謀求加害人與被害人間之
    公平，倘受害人於事故之發生亦有過失時，由加害人負全部賠償責任，未免失諸
    過苛，是以賦與法院不待當事人之主張，減輕其賠償責任或免除之職權。換言之
    ，基於過失相抵之責任減輕或免除，非僅為抗辯之一種，亦可使請求權全部或一
    部為之消滅，故裁判上得以職權斟酌之（最高法院八十五年臺上字第一七五六號
    判例參照）。查本件車禍事故之發生，上訴人甲○○與上訴人乙○○各應負百分
    之五十之過失責任，已如前述，則上訴人乙○○應賠償上訴人甲○○之金額應按
    過失比例減輕為二十二萬八千八百九十四元（457787÷2＝228894，元以下四捨
    五入）。是上訴人甲○○本於侵權行為之法律關係，得請求上訴人乙○○給付之
    賠償金額為二十二萬八千八百九十四元，逾此範圍之請求，於法無據，應予駁回
    。查原判決已命上訴人乙○○應給付上訴人甲○○十四萬八千０四十元，及自民
    國九十一年七月三十日起至清償日止按年息百分之五計算之利息，則以上訴人甲
    ○○請求上訴人乙○○給付之賠償金額為二十二萬八千八百九十四元減去原判決
    上訴人甲○○勝訴之十四萬八千０四十元，餘額為八萬八百五十四元（000000-
    000000=80854），是上訴人甲○○上訴部分，於八萬八百五十四元之範圍內，為
    屬有據，應予准許，逾此範圍上訴人甲○○之上訴，並無所據，應予駁回。另上
    訴人乙○○亦上訴指摘原判決不當求為廢棄改判，經核並無所據，應予駁回。末
    查本件事證已經明確，兩造其餘攻擊方法或舉證，經審核後於本件判斷之結果不
    生影響，爰不逐一論述，附此敘明。
六、據上論結，本件上訴人甲○○之上訴為一部有理由一部無理由，上訴人乙○○之
    上訴為無理由，依民事訴訟法第四百四十九條第一項、第四百五十條、第七十八
    條、第七十九條，判決如主文。
中      華      民      國    九十二    年      十      月      七      日
                                    臺灣高等法院臺南分院民事第三庭
~B1審判長法官  林    輝    雄
~B2      法官  丁    振    昌
~B3      法官  王    明    宏
右為正本係照原本作成。
本判決兩造之訴訟利益均未逾新台幣一百五十萬元，不得上訴第三審。
中      華      民      國    九十二    年      十      月    十三      日
                                        法院書記官  侯    瑞    富


司法院資訊處製作；財團法人民間司法改革基金會備份。
